【裁判字號】    89,易,490
【裁判日期】    891023
【裁判案由】    違反著作權法
【裁判全文】
臺灣士林地方法院刑事判決                          八十九年度易字第四九號
    公  訴  人  臺灣士林地方法院檢察署檢察官
    被      告  乙○○
右列被告因違反著作權法案件，經檢察官聲請簡易判決處刑 (八十八年度偵字第九九
四三號)，經本院內湖簡易庭認不宜行簡易判決程序，簽移本院刑事庭改依通常程序
審理，本院判決如左：
    主  文
本件公訴不受理。
    理  由
一、聲請簡易判決處刑意旨如附件簡易判決處刑書所載。
二、按告訴或請求乃論之罪，未經告訴、請求者，應諭知不受理之判決，又該判決得
    不經言詞辯論為之，刑事訴訟法第三百零三條第三款、第三百零七條定有明文。
    次按犯罪之被害人，得為告訴，而所謂告訴，乃告訴權人向偵查機關陳述被害事
    實，並表示訴追之意思，若被害人僅陳述被害事實，未表明訴追之意，尚難認其
    業已提起合法之告訴，此最高法院十八年上字第七九八號判例揭有明文。再按犯
    罪，得大別為告訴乃論之罪及非告訴乃論之罪二種，二者之區別，在於告訴乃論
    之罪以告訴為訴追條件，而非告訴乃論之罪，則否。而「偵查」乃檢察官為提起
    或實行公訴，而為調查犯人及證據之程序，是告訴乃論罪，縱未據告訴權人提起
    告訴，檢察官仍非不得偵查，僅係因無「告訴」此一訴追條件而不得提起公訴。
三、查本件告訴人之代理人財團法人國際唱片業交流基金會職員李正興於八十八年九
    月一日警訊時，陳稱：因八十八年八月二十日，在被告乙○○所營之金音樂唱片
    行購得盜版ＣＤ，故前來警局「檢舉」被告販賣盜版ＣＤ等語，依其於警訊之陳
    述，尚未表示欲訴追之意。次依卷附告訴人分別於八十八年九月一日及二十三日
    出具委任李正興及丙○○之委任狀，亦僅載明：「受任人得依刑事訴訟法第二百
    二十八條、二百三十二條提出告發及告訴」等語，依委任狀之記載，告訴人係授
    權其委任之人「得」提出告訴及告發，從而本件「告訴權」發動否，尚賴其委任
    之人向偵查機關提起「告訴」，表明訴追，若告訴人委任之人尚未表示訴追，難
    謂已提起合法之告訴。再查卷附告訴人提予台灣士林地方法院檢察署之八十八年
    八月二十四日（八十八）檢字第六七號檢舉函，於主旨記述「為著作權遭受侵害
    ，誠請偵查搜索事」，而其說明第三點則記載：「：：為使本案事項更為完備，
    以利告訴，特向鈞署提出檢舉，懇請惠賜偵查搜索：：」等語，復參以本院質之
    告訴代理人甲○○：前陳檢舉函之目的？其答稱請求偵查、搜索等語，綜上三端
    ，顯見該檢舉函僅在聲請檢察官核發搜索票，以利蒐證，裨利告訴人提起告訴，
    尚非以之表明訴追之意，提起告訴。另查證人丙○○於本院調查時，雖指稱：八
    十八年九月二十三日搜索扣押扣案盜版ＣＤ後，其有至警局製作警訊筆錄，且表
    明要告訴，製作筆錄者乃當日實施搜索扣押警員中之一人云云，然遍閱本案卷證
    ，並無證人指稱之筆錄，而經本院函詢台北市政府警察局內湖分局，該局於執行
    本件搜索後，有無製作丙○○之筆錄，該局函覆以：本案於聲請搜索票前有製作
    告訴代理人李正興筆錄，搜索扣押後即未再製作，此有該局八十九年六月十六日
    北市警內分刑字第八九六一六一四八００號函在卷可稽，另本院再函請該局，詢
    問該局參與上開執行搜索扣押之小隊長黃光昭、偵查員廖純照、吳文煙、廖銘賜
    ，於執行本件搜索後，有無製作告訴代理人丙○○之筆錄，該局以卷附之八十九
    年七月二十日北市警內分刑字第八九六一九六一三００號函覆同前旨，綜上足稽
    執行搜索扣押後，該警局未再偵訊任何人，證人上開陳述顯然不實，是其並無另
    至警局應訊，表明告訴之旨甚明。雖證人指稱事後有向警員林以夫查詢，林以夫
    聲稱有製作筆錄云云，然如上台北市政府警察局內湖分局函，該分局並未製作丙
    ○○筆錄，縱警員林以夫曾告以上語，然查丙○○為財團法人國際唱片業交流基
    金會職員，常代授權予該基金會之唱片公司訪查有無他人販售盜版ＣＤ，若有並
    任告訴代理人至警局檢舉製作筆錄，是警員林以夫倘為上言，亦應係張冠李戴，
    將他案與本案混淆所致，附此明。
四、查扣案之盜版ＣＤ計四十六片，而被告係向他人以每片一百二十元之價錢，購買
    盜版ＣＤ八十片，其每月進貨二、三十萬至三、四十萬元之ＣＤ及錄音帶等情，
    業據被告供述在卷，參以被告所營之金音樂唱片行，係以販賣ＣＤ、錄音帶等為
    主，其每月之進貨量應鉅，不只八十來片。查被告僅被扣盜版ＣＤ四十六片，依
    其所供其購買盜版ＣＤ亦僅八十片，以每片一百二十元進貨，八十片共計進貨九
    千六百元，比之其一般進貨之二、三十萬至三、四十萬元，尚屬微少，足徵被告
    絕非以販賣盜版ＣＤ維生，以之為常業，附此敘明。
五、查本件簡易判決處刑書認被告係觸犯著作權法第九十三條第三款之罪，依同法第
    一百條之規定，須告訴乃論。綜上所述，本件告訴人及告訴代理人俱未提起「告
    訴」，且被告復非以犯著作權法第九十三條第三款為常業之非告訴乃論罪，本件
    既未經告訴，依照首開說明，爰不經言詞辯論，逕為不受理之諭知。
六、據上論斷，應依刑事訴訟法第四百五十二條、第三百零三條第三款、第三百零七
    條判決如主文。
中    華    民    國      八十九      年     十        月     二十三    日
                                  臺灣士林地方法院刑事第四庭
              法  官  江  翠  萍
右正本證明與原本無異。
如不服本判決，應於判決送達後十日內，向本院提出上訴狀。
                                          書記官  陳  淑  女
中    華    民    國      八十九      年     十        月     二十五    日


司法院資訊處製作；財團法人民間司法改革基金會備份。
